【裁判字號】    92,上易,288
【裁判日期】    920716
【裁判案由】    毀損
【裁判全文】
臺灣高等法院臺南分院刑事判決      九十二年度上易字第二八八號  Ａ
      上  訴  人  臺灣嘉義地方法院檢察署檢察官
      被      告  丙  ○  ○
右上訴人因被告毀損案件，不服臺灣嘉義地方法院九十一年度簡上字第六號，中華
民國九十二年二月二十七日第一審判決（聲請簡易判決處刑案號：臺灣嘉義地方法院
檢察署九十年度偵字第七五四三號）提起上訴，本院判決如左：
      主      文
上訴駁回。
      理      由
一、聲請簡易判決處刑意旨，詳如附件聲請書。（如附件）
二、按犯罪事實應依證據認定之，無證據不得推定其犯罪事實；又不能證明被告犯罪
    者，應諭知無罪之判決；刑事訴訟法第一百五十四條、第三百零一條第一項分別
    定有明文。又犯罪事實之認定，應憑真實之證據，倘證據是否真實尚欠明確，自
    難以擬制推測之方法，為其判斷之基礎；而認定犯罪事實之證據係指足以認定被
    告確有犯罪行為之積極證據而言，該項證據自須適合於被告犯罪事實之認定，始
    得採為斷罪資料，最高法院五十三年著有臺上字第六五六號、二十九年上字第三
    一０五號著有判例可資參照。且刑事訴訟上證明之資料，無論其為直接或間接證
    據，均須達於通常一般之人均不致有所懷疑，而得確信其為真實之程度，始得據
    為有罪之認定，若其關於被告是否犯罪之證明未能達此程度，而有合理懷疑之存
    在，致使無從形成有罪之確信，根據「罪證有疑，利於被告」之證據法則，即不
    得遽為不利被告之認定，亦有最高法院七十六年度臺上字第四九八六號判例可稽
    。
三、訊據被告堅決否認右揭有如檢察官聲請處刑書所指之犯行，辯稱：本案事發當時
    ，其有不在場證明，事發翌日經警通知到場時，經檢查其身體，並無任何傷痕，
    其未燒毀告訴人之車輛等語。而檢察官聲請處刑書認被告涉犯毀損罪嫌，無非係
    以告訴人甲○○之指訴及證人籃坤男之證詞為主要論據。
四、經查：
（一）據告訴人甲○○及證人籃坤男分別陳稱：目睹嫌犯放火燒車時，曾與嫌犯在現
      場拉扯、打鬥，時間持續五分鐘之久，最後並將嫌犯當時所穿戴之安全帽及雨
      衣拉扯下，並交由警方扣案等語（見警訊卷第二頁背面、第三頁、偵查卷第十
      頁偵訊筆錄、原審簡字卷第十五頁、原審簡上卷第六六頁訊問筆錄）。惟被告
      旋經警通知，於事發翌日晚上八時許前往警局接受調查，被告當場寬衣由承辦
      警員會同告訴人檢查身體，並未發現有任何傷痕之事實，業據證人即承辦警員
      乙○○結證明確（見原審簡上卷第六九頁、本院九十二年五月二日訊問筆錄第
      四頁），是倘被告果有實施本案放火燒車之行為，並於事發當時與告訴人及證
      人籃坤男二人打鬥數分鐘，豈有未留下任何傷痕之理﹖況被告身高一六二公分
      、體重五十八公斤身材矮胖，較之告訴人身高一七五公分、體重七十八公斤魁
      梧體材，相差甚大，被告應不是對手，何況告訴人又與籃坤男二人，被告又豈
      能輕易走脫，無何受傷﹖足認被告所辯非其所為等語，堪可採信。
（二）本案扣案之安全帽，係告訴人與證人籃坤男事發當時與放火嫌犯打鬥後，自嫌
      犯身上拉扯下，事後經警扣案，業如前述；又原審再採集被告血液檢體，連同
      扣案安全帽，囑託內政部警政署刑事警察局（下稱刑事局）鑑驗「扣案安全帽
      內襯皮屑之ＤＮＡ型別與被告血液檢體之ＤＮＡ型別是否相同」，鑑驗結果認
      ：由ＤＮＡ─ＳＴＲ型別檢測結果，可排除送檢安全帽內襯皮屑ＤＮＡ來自丙
      ○○等語（見原審簡上卷第九四頁、刑事局刑醫字第0910333003號鑑驗通知書
      ），益證被告確非事發當時在場之縱火嫌犯無訛。
（三）參以證人即嘉義市肉品市場守衛人員丁○○於檢察官偵查時即已證述被告自事
      發當晚七、八點鐘即進入肉品市場，直至翌日早晨五點多才離開等語（見偵查
      卷第十一頁背面、第十二頁），是倘無其他積極事證足認被告於前開期間內有
      離開肉品市場，則證人丁○○之證詞，自應為被告有利之評價，方與證據法則
      相符。本案除告訴人及證人籃坤男分別陳述目睹縱火燒車之嫌犯為被告本人外
      ，尚無其他積極事證足認被告確於上開證人丁○○所證述之期間內曾離開肉品
      市場，原即應認被告於前開期間均在肉品市場，亦即被告確有不在場證明；尚
      且本案事發當時已是夜間時分（當日晚間十時許），天色昏暗，告訴人與證人
      籃坤男是否誤認嫌犯為被告，尚非無疑，自不宜僅憑渠二人之陳述而為被告不
      利之認定。
（四）依嘉義縣消防局火災原因調查報告書之勘查車輛現場被燒情形，發現車輛前面
      駕駛室嚴重燒燬，後面操作台及車斗、子車未被燒，研判火勢來自前面駕駛室
      方向。而由駕駛室位置為起火處。嗣經消除起火處駕駛室發現殘留物有柴油味
      道，又位於車輛右邊地上發現紙張及面紙亦有柴油味道，並在車輛右邊約八公
      尺處雜草內發現盛裝柴油塑膠桶容器，研判本件車輛火災起火原因，不排除人
      為縱火之可能性較大（見警訊卷第十二頁）。並有相片十四幀附卷可稽。（見
      警訊卷第十八頁至第二四頁）。惟除告訴人甲○○、籃坤男上揭有瑕疵之指訴
      外，並無確切之證據足以證明係被告所為縱火。
四、綜上所陳，告訴人之指述及證人籃坤男之證述既存有上述之瑕疵，經調查客觀證
    據印證結果，渠二人之陳證情節與事實不符，即難據為被告不利之認定。此外，
    復查無其他積極證據足資證明被告確有被訴之毀損犯行，既不能證明被告犯罪，
    原審諭知被告無罪。本院經核並無不合，檢察官上訴意旨循告訴人之意旨認被告
    當時穿戴安全帽及雨衣，告訴人與證人籃坤男僅與被告拉扯，並未有打鬥，被告
    身上豈可能留下傷痕？又安全帽常供數人使用，故有他人之皮屑，被告可能未殘
    留皮屑，自不能以上開ＤＮＡ之鑑定為認定，又證人丁○○之證詞無法證明被告
    整晚均在肉品市場內及警衛室內云云，指摘原判決不當，惟上訴意旨所指之理由
    不足以認定被告犯罪，已如上述，上訴為無理由，應予駁回。
據上論結，應依刑事訴訟法第三百六十八條，判決如主文。
本案經檢察官羅清溪到庭執行職務。
中    華    民    國      九十二      年      七      月      十六      日
                                  臺灣高等法院臺南分院刑事第二庭
                                      審判長法官  黃    崑    宗
                                            法官  葉    居    正
                                            法官  莊    俊    華
右正本證明與原本無異。
不得上訴。
                                      法院書記官  廖    明    娟
中    華    民    國      九十二      年      七      月      十八      日


司法院資訊處製作；財團法人民間司法改革基金會備份。
